　　　　　　　　　臺灣高等法院交通事件裁定
抗　 告　 人
即原處分機關　交通部公路總局臺北區監理所基隆監理站
代　 表　 人　吳明輝
受　 處 分人　劉志忠
上列抗告人因受處分人違反道路交通管理處罰條例案件，不服臺
灣基隆地方法院99年度交聲字第356號，中華民國99年12月13日
裁定（原處分案號：交通部公路總局臺北區監理所基隆監理站基
監字第裁00-000000000號），提起抗告，本院裁定如下：
    主  文
原裁定撤銷，發回臺灣基隆地方法院。
    理  由
一、原審裁定略以：劉志忠所有之R4-9555號自用小客車，未依
    期限於民國（下同）99年1月11日前參加定期檢驗，交通部
    公路總局臺北區監理所基隆監理站（下稱原處分機關），依
    道路交通管理處罰條例第17條第1項規定，裁處劉志忠罰鍰
    新臺幣（下同）1,200元（原裁定誤載為12,000元）並自99
    年10月5日起註銷上開汽車牌照。惟按違反本條例之行為，
    自行為成立之日起；行為有連續或繼續之狀態者，自行為終
    了之日起，逾三個月不得舉發。道路交通管理處罰條例第90
    條定有明文。且舉發單為具有「法效性」之「行政處分」，
    依行政程序法第110條第1項之規定應送達處分之相對人，始
    生效力。故違反道路交通管理處罰條例之違規行為，倘自行
    為成立之日起，「逾三個月」猶未經「合法送達」舉發單予
    受處分人者，則自應認為關此舉發尚未完成。本案原處分機
    關本於「汽車逾期檢驗清冊」所載資料（系爭車輛未依期限
    【99年1月11日】參加定期檢驗），填製「通知單」（舉發
    違反道路交通管理事件通知單）而對劉志忠「車籍地」即其
    斯時「戶籍地」（基隆市○○區○○路104巷61號）付郵送
    達，乃因未獲會晤本人，亦無受領文書之同居人、受僱人或
    應送達處所之接收郵件人員，而經郵務人員於99年4月20日
    依法寄存，經加計10日法定期間方完成其送達程序。據此，
    本件舉發完成即其對劉志忠依法生效之時間，距離旨揭違規
    時間（99年1月11日）顯然已逾越道路交通管理處罰條例第
    90條所明定之「三個月舉發時效」，依上開規定，即不得再
    對劉志忠據以裁罰，乃原處分機關不察，猶依道路交通管理
    處罰條例第17條第1項規定，對劉志忠裁處罰鍰1,2 00 元並
    自99年10月5日起註銷上開汽車牌照，核其自屬違法且有違
    誤，爰依法撤銷上開處分，並諭知劉志忠不罰。
二、原處分機關不服該裁定提起抗告略以：劉志忠「不依期限於
    99年1月11日參加定期檢驗」之違規行為屬繼續之狀態，原
    處分機關已於99年4月15日掛號郵寄，99年4月20日依法送達
    ，應無違反道路交通管理處罰條例第90條之規定等語。
三、按違反本條例之行為，自行為成立之日起；行為有連續或繼
    續之狀態者，自行為終了之日起，逾三個月不得舉發。道路
    交通管理處罰條例第90條前段定有明文。其中「逾3個月不
    得舉發」之規定，並非規定「應於3個月完成舉發」，自無
    以「自行為成立日起至收到舉發通知單止」解釋之理，故應
    以原製單付郵日期之客觀事實，認定是否遵期舉發為宜。因
    此道路交通管理處罰條例第90條前段所指「逾3個月不得舉
    發」之規定，乃對於舉發行為之成立要件所設之限制，至於
    是否已送達處分相對人之判斷，因屬舉發行為之生效要件，
    自不在該條之限制內，縱有未於舉發期限內送達之情事，所
    涉者不過係救濟期間起算時點之問題，尚與舉發行為本身是
    否已經成立無涉（參看交通部86年6月13日交路字第03034
    2號、交通部86年12月26日交路字第055202號函、本院暨
    所屬法院98年法律座談會刑事類提案第22號研討結果）。
四、經查：
(一)、劉志忠之上揭車輛，未於99年1月11日前參加定期檢驗，原
    處分機關即抗告人於99年4月15日將本案之舉發通知書付郵
    寄送，嗣經原處分機關依道路交通管理處罰條例第17條第1
    項規定裁處劉志忠罰1,200元，並自99年10月5日註銷上揭汽
    車之牌照，此有逾期檢驗清冊、劉志忠之戶籍謄本、郵局大
    宗掛號郵件資料、「舉發單」送達證書、本案裁決書在卷可
    稽（見原審卷第5-6、9、12-13頁）。
(二)、而舉發機關於行為人違規行為日起三個月內將舉發違規之通
    知單付郵寄送，不論其有無送達，依上開說明，即已完成舉
    發程序。原審裁定以本案舉發通知單未於違規行為日起三個
    月內送達劉志忠，認原處分機關之舉發行為，違反道路交通
    管理處罰條例第90條前段「三個月舉發期限」之限制，已有
    未洽。
(三)、況劉志忠之上揭車輛自99年1月11日起至99年10月5日（原處
    分期間裁罰日期）止均未參加檢驗，劉志忠該違規行為是否
    有連續或繼續之狀態尚未終了之情形？對於此種以不作為之
    方式違反行政法上之作為義務，其行政罰裁處權時效起算點
    究應如何認定？原審亦未予說明，則原審將原處分撤銷，並
    諭知劉志忠不罰，亦有未洽。抗告人之抗告，非無理由，應
    由本院將原裁定撤銷，發回原法院另為適當之處理。
據上論結，應依道路交通案件處理辦法第25條，刑事訴訟法第41
3條前段，裁定如主文。
中    華    民    國   100    年    1     月    14    日
                刑事第十五庭審判長  法  官  沈宜生
                                    法  官  賴邦元
                                    法  官  林明俊
以上正本證明與原本無異。
不得再抗告。
                                    書記官  蕭詩穎
中    華    民    國   100    年    1     月    14    日